# 请教陈版主及各位老师-原划拨地作价出资，摊销额可否税前扣除

提问人：qzhcpa 时间：2012-08-14 11:18:06
请教陈版及各位老师： 我正在作一个改制项目审计，该单位原来是划拨地，本次改制按照批复的土地处置方案土地作价出资（国家出资），土地部门及财政部门均进行了批复，现已按批复的作价调入了无形资产，问题是： 1 、政府批文虽然全下来了、企业账面也确认无形资产了，但该单位 8 个土地证的变更手续尚未完成，估计在本次审计报告出具之前拿不到新换发的土地证了，那么在这种情况下无形资产-土地应从何时开始摊销，是从批文批准时间开始吗，还是从企业无形资产入帐时间开始，还是以其他的时间作为开始摊销的时间？ 2 、该单位土地证的变更手续尚未完成，暂时拿不到新换发的土地证，该事项应在附注中如何披露？ 3 、如果作价出资的土地开始摊销，那么摊销额在所得税前可否列支，是否需要纳税调整？ 谢谢！

回答人：chenyiwei
回复 qzhcpa 的帖子
1 、无形资产——土地使用权的摊销开始时点，如果该土地是企业原先已经一直在占用的生产经营用地，则在没有获得土地使用权证的情况下，应当以改制后的公司制企业的成立日（取得新公司的营业执照之日）作为摊销的开始时点。如果是本次改制中新投入的土地，则应当以企业开始实际占用该土地之日和企业领取出让土地使用证两者之间的较早日期作为开始摊销日期。
2 、在附注中应披露已经取得相关土地处置批复的事实，以及截至目前为止土地证办理的最新进展、该土地目前的实际占用情况、是否存在重大的法律障碍等。 3 、个人理解可以比照《关于贯彻落实企业所得税法若干税收问题的通知》（国税函[2010]79号）第五条对固定资产暂估的相关税务处理规定。请此方面实际操作过的网友指正，谢谢！

回答人：chenyiwei
回复 qzhcpa 的帖子
我理解你引用的这个规定是指目前仍为划拨地，按以前 90 年代中期的清产核资相关规定（如现已失效的财工字[1995]108号文等）借记“固定资产”贷记“资本公积”将其价值反映到帐内，这种情况下的折旧和摊销原本就是不应当计提的，自然也就不存在可以税前扣除的问题。但接受股东作为出资投入的土地使用权（包括在国有企业改制中采用作价入股方式处置原使用的划拨土地），土地性质已经变为出让，这时的摊销额应当允许税前扣除。

提问人：rainredgist 时间：2012-08-16 09:48:26
请问陈老师：土地原是划拨土地，现在作价出资，要不要缴纳土地出让金了？对于上面的问题与解答，我认为缺少了一个环节：缴纳土地出让金后，无形资产的摊销才能税前扣除。不知道我的理解对不对，请陈老师指教！

回答人：chenyiwei
如果是作价出资方式处置，则实质上是国家先向企业收取出让金后，再以该出让金对企业投资，因此视同企业已经缴纳出让金，并把土地变性为出让。